【裁判字號】    88,易,1408
【裁判日期】    890121
【裁判案由】    違反農會法
【裁判全文】
臺灣桃園地方法院刑事判決                        八十八年度易字第一四八號
    公  訴  人    臺灣桃園地方法院檢察署檢察官
    被      告    甲○○
    右二人共同
    選任辯護人    丁○○
    被      告    丙○○
右列被告等因違反農會法案件，經檢察官提起公訴（八十七年度偵字第一六０七八
        號），本院判決如左：
        主  文
甲○○、乙○○、丙○○共同於農會之選舉，對於有選舉權之人，交付不正利益，而
約其選舉權為一定之行使，各處有期徒刑參月，如易科罰金均以參佰元折算壹日。
    事  實
一、緣呂芳銓（業已另案判決確定）係桃園縣龜山鄉鄉民代表會主席，希冀全面掌控
    整個龜山鄉農會，乃於民國（下同）八十六年農曆春節即二月七日前某日召集甲○○、乙○○、丙○○及李能安、邱春土、陳逢春、翁永全、黃清治、林昭衛（
    後六人業已另案判決確定）等九人在其龜山鄉住處開會，會中規劃前開九人參選
    龜山農會第十三屆理事，並推由李能安參選理事長。迨八十六年二月十五日龜山
    農會第十三屆農會會員代表經投票選舉確定農會代表當選人後，呂芳銓即指示翁
    永全出面於八十六年二月十七日假萬翔餐廳、甲○○出面於同年二月二十三日假
    洪抄手餐廳、邱春土出面於同年二月二十四日假山河園餐廳及山河園餐廳附近某
    名稱不詳之ＫＴＶ，宴請招待農會代表，而使之享受免費餐飲之不正利益，李能
    安、乙○○、黃清治、陳逢春、林昭衛、丙○○等人則隨同與會，席間共同向農
    會代表拜票，約使有選舉農會理事權之農會代表於八十六年二月二十五日農會理
    事投票日時，投渠等一票。
二、案經台灣桃園地方法院檢察署檢察官自動檢舉偵查起訴。
        理  由
一、右揭被告等人與呂芳銓、李能安、邱春土、林昭衛、翁永全、陳逢春、黃清治等
    人於八十六年春節前某日，在呂芳銓家中聚會由呂芳銓規劃參選本屆龜山鄉農會
    理事及推選被告李能安參選理事長一節，訊據被告甲○○、乙○○、丙○○均矢
    口否認，渠等均辯稱：我們有去他家，但並非規劃；右揭宴請龜山鄉農會代表，
    被告等均出席參加一節，被告等人則均坦承不諱，惟均辯稱：純喝春酒，並沒有
    拜票行為云云。惟查：（一）呂芳銓於八十六年春節前某日，曾召集被告甲○○
    、乙○○、丙○○及邱春土、李能安、林昭衛、黃清治、翁永全、陳逢春等九人
    至其家中商討規劃該九人出馬參選第十三屆龜山鄉農會理事之選舉一節，業據共
    同被告邱春土、李能安於另案審理時坦承不諱（詳見本院八十六年度易字第二六
    二二號卷第六十九業背面、第七十一頁），核與被告甲○○於調查站之供述：「
    於代表選舉前某日，本鄉代表會主席呂芳銓邀集翁永全、乙○○、黃清治、李能
    安、陳逢春、邱春土、林昭衛及我赴他家開會，因我等皆是各農事小組決定推選
    出之理事候選人，呂芳銓逐一徵詢參選意願外，經協調後決定由我等九人擔任理
    事」；被告乙○○之供述：「在農會代表選前某日，呂芳銓邀集邱春土、林昭衛
    、翁永全、黃清治、李能安、陳逢春、丙○○、甲○○及我九人赴他家開會，並
    協調規劃我們九人競選農會理事，李能安則被規劃為農會理事長」等語相符，是
    被告甲○○、乙○○、丙○○等人就此所辯顯與事實不符，不足憑信。（二）農
    會置理監事，分別組成理事會、監事會。理監事由農會（代表）選任之。農會理
    監事應分別互選一人為理事長，農會法第十九條第一項、第三項分別定有明文，
    故農會代表對於農會理監事，即屬有選舉權之人，而農會代表資格之取得須經由
    投票選舉產生，第十三屆龜山鄉農會代表係於八十六年則於同年二月十五日投票
    選舉完成，是各農會代表候選人，必於八十六年二月十五日經投票當選後，方取
    得農會代表之資格，始屬有農會理事選舉權之人，此有桃園縣各級農會八十六年
    改選工作進度表一紙可稽。（三）再查，被告甲○○曾與共同被告呂芳銓人共同
    出面於八十三年二月二十三日假洪抄手餐廳，宴請本屆當選之農會代表；翁永全
    曾於八十六年二月十七日出面於萬翔餐廳宴請本屆當選之農會代表；共同被告被
    告邱春土則曾於八十六年二月二十四日假山河園餐廳及附近某不知名之ＫＴＶ宴
    請本屆當選之農會代表，且每次餐會呂芳銓與前揭所述經規劃參選本屆農會理事
    之候選人均有列席，業據被告甲○○、乙○○坦承不諱，並與呂芳銓供述屬實，
    復有萬翔餐廳、山河園餐廳之訂桌紀錄存卷可查，則呂芳銓與其所規劃之農會理
    事人選等多人，事先既早已規劃參選農會理事人選，繼於本屆農會代表人確定後
    ，農會理事選舉前即八十六年二月二十五日前，此見前引之改選進度表，數次宴
    請農會代表且渠等均無會不與等情觀之，席間若謂無約使有選舉權之農會代表投
    渠等一票即所謂之拜票，熟能置信，又共同被告邱春土、李能安亦均坦承宴請農
    會代表之目的在於尋求支持，被告乙○○亦於調查局偵訊時供述：「我確曾在八
    十六年二月二十三日中午在洪抄手餐廳吃飯，席間有黃清治、翁永全、甲○○、
    林昭衛、陳逢春、李能安、呂芳銓，並有當選農會代表二十人左右出席，甲○○
    等欲參選農會理事的人員，在用餐時也積極向農會代表拉票，餐畢並由甲○○一
    人支付吃飯的所有花費」等語明確，是被告甲○○、乙○○、丙○○等人辯稱：
    純喝春酒等語，與事實不符，自不足為訓，且依上所述，被告等宴請農會代表令
    之享受免費餐飲之利益顯與農會代表投票權之行使具有對價關係，應可認定。（
    四）末查，共同被告呂芳銓等人事前既曾協調共同參選本屆即第十三屆龜山鄉農
    會理事之選舉，理事選舉前復多次宴請農會代表，並一同於餐會時出現拜票，足
    徵渠等就宴請農會代表一節，主觀上有犯意之聯絡，渠等犯行，至堪認定。被告
    甲○○、乙○○請求傳訊證人曾榮樹、李應城等人訊問查明當日聚餐情形及與會
    者究竟為何人、有無集體拜票期約之情形，惟本院認本案事證明確，且上開請求
    訊問之事項與本案案情無涉，故無傳訊及訊問之必要，核此明。
二、核被告甲○○、乙○○、丙○○均係犯農會法第四十七條之一第一項第二款之罪
    。又渠等與呂芳銓、李能安、邱春土、林昭衛、翁永全、陳逢春、黃清治就上開
    所犯之罪，有犯意聯絡，行為分擔，為共同正犯。另被告等雖於農會選舉前多次
    交付不正利益與多名農會代表，然所侵害者僅單一之社會法益，故仍屬單純一罪
    ，附此敘明。爰審酌各該被告等人犯罪之動機、目的、手段，及渠等之品性、生
    活狀況、智識程度、犯罪所生之損害，及犯罪後態度等一切情狀，分別量處如主
    文所示之刑，並均諭知易科罰金之折算標準，以資懲儆。
據上論斷，應依刑事訴訟法第二百九十九條第一項前段、農會法第四十七條之一第一
項第二款，刑法第十一條前段、第二十八條、第四十一條、罰金罰鍰提高標準條例第
一條前段、第二條，判決如主文。
本案經檢察官李叔芬到庭執行職務。
中      華      民        國    八十九    年    一    月    二十一      日
                                  台灣桃園地方法院刑事第二庭
                                      法  官  張  益  銘
右正本證明與原本無異。
如不服本判決，應於判決送達後十日內向本院提出上訴狀( 應附繕本 )，上訴於
臺灣高等法院。
                                    書記官   黃文琪
中        華        民        國   八十九   年   一   月    二十四    日
附論罪科刑依據之法條：
農會法第四十七條之一第一項第二款
農會之選舉有左列行為之一者，處三年以下有期徒刑，得併科三萬元以下罰金：
二、對於有選舉權之人，行求、期約或交付財物或其他不正利益，而約期不行使選舉
    權或為一定之行使者。


司法院資訊處製作；財團法人民間司法改革基金會備份。
